【裁判字號】    89,交上訴,1592
【裁判日期】    900220
【裁判案由】    過失致死
【裁判全文】
臺灣高等法院臺南分院刑事判決          八十九年度交上訴字第一五九二號  Ａ
      上  訴  人
      即  被  告  乙  ○  ○
      選任辯護人  周  元  培
右上訴人因過失致死案件，不服臺灣嘉義地方法院八十九年度交訴字第五二號中華民
國八十九年九月十一日第一審判決（起訴案號：臺灣嘉義地方法院檢察署八十九年度
偵字第二八０四號），提起上訴，本院判決如左：
      主      文
上訴駁回。
      事      實
一、乙○○係家農實業有限公司貨車司機，平日以駕車載運貨物為業，係從事業務之
    人，於八十八年十一月十七日晚上九時二十分許，駕駛車牌號碼ΖＷ－一五六號
    營業大貨車卸貨完畢後，搭載同事戴明現、郭家榮，沿台十九線公路由嘉義縣朴
    子市往嘉義縣義竹鄉方向行駛，途經該公路八十七公里三百公尺處，本應注意車
    行時速在郊外道路時速不得超過六十公里，且汽車行駛時，駕駛人應注意車前狀
    況，隨時採取必要之安全措施，而依當時天候及路面狀況，並無不能注意之情事
    ，竟疏未注意，仍以高達六十公里以上之時速超速行駛，適簡英亦疏未注意在人
    行道行走，竟在乙○○所行駛內車道上行走，致乙○○駕駛上開車輛閃煞不及，
    而撞及簡英，簡英因而顱內出血當場死亡。乙○○於肇事後未為有偵查權之人發
    覺前，即自行打電話報警，並於警員到現場處理時向警員自首犯罪，並接受裁判
    。
二、案經乙○○自首及臺灣嘉義地方法院檢察署檢察官相驗後自動檢舉偵查起訴。
      理      由
一、訊之上訴人即被告乙○○固坦承於右揭時、地駕車肇事，致被害人簡英死亡之事
    實，惟矢口否認有何過失致死之犯行，辯稱：伊當時時速為五十至五十五公里間
    並未超速行駛，且當時係因閃避被害人簡英，所以從外車道駛入內車道，並非未
    注意車前狀況云云。
二、經查：
  (一)右揭事實，業據被害人家屬甲○○分別於警偵訊時指訴綦詳，核與證人即搭乘被
    告所駕車輛之戴明現陳述情節相符，並經證人即承辦員警宋修文於檢察官訊問時
    證述明確，且有道路交通事故調查報告表及現場照片多幀附卷可資佐證；而被害
    人簡英確因本件車禍造成顱內出血當場死亡，復據檢察官督同法醫師相驗無訛，
    並填具相驗屍體證明書、驗斷書及勘驗筆錄等各一件附卷可證。
  (二)依卷附照片及道路交通事故調查報告表之警繪現場圖所示，現場所遺留之二條煞
    車痕均在內側車道，而該二條煞車痕，分別為右後輪二十三．三公尺，左後輪二
    十．五公尺，且起點均位於內側車道，又被告所駕駛上開車輛之車頭右前方凹陷
    ，被害人所穿戴鞋子、帽子，均散落於事故現場內側車道上，及被告於警訊及偵
    查中自承看到被害人簡英時僅距十公尺（詳相驗卷第五、二十頁正面）等情觀之
    ，顯見被告係於肇事前在內側車道看到被害人後煞車未停止前即在內側車道上撞
    擊被害人至明。且倘果真如被告所言係因閃避被害人，始自外側車道駛入內側車
    道，則何以煞車痕起點係在內側車道，而非外側車道？又被告大可於外側車道採
    取煞車而向右方行駛以閃避被害人，以避免本件車禍發生，竟捨此不為，反駛入
    內側車道，是其所辯當時係因閃避被害人，才自外側車道駛入側內車道云云，要
    屬事後飾卸之詞，要難採信。再據上開道路交通事故調查報告表所繪現場圖，被
    告所駕駛車輛肇事後留下左煞車痕二十．五公尺，右煞車痕留下二十三．三公尺
    ，經參照交通部交路（六六）字第一０二七五號函公布之「一般公路汽車煞車距
    離行車速度對照表」，比對被告肇事後煞車痕，推估被告當時時速，顯然超過六
    十公里；再參以上開照片及道路交通事故調查報告表所繪現場圖，被告所駕駛之
    前開車輛擋風玻璃百分之九十以上，業已嚴重破裂，及被害人遭被告撞及後所處
    位置，足見當時被害人遭撞及時瞬間衝力極大，顯非時速五十至五十五公里所能
    造成，是被告辯稱其當時未超速，顯與事實不符，要屬避重就輕之詞，不足採信
    。
  (三)按汽車行駛時，駕駛人應隨時注意車前狀況，並採取必要之安全措施；又行車速
    度，在市區道路，時速不得超過四十公里，在郊外道路，時速不得超過六十公里
    ，道路交通安全規則第九十四條第三項、第九十三條第一項第一款分別定有明文
    。被告乙○○領有駕駛執照、駕車行駛於道路，對於上開規定自應知之甚詳，為
    其應注意之事項。又被告駕駛前揭車輛經過上開肇事地點，本即應隨時注意車前
    狀況，並採取必要之安全措施，而依本件車禍當時為晴天、路面乾燥、無缺陷、
    無障礙物、視距良好等情，有前開調查報告表足憑，足見依當時狀況被告並無不
    能注意之情形，被告竟仍以超越行車速率限制六十公里以上之速度行駛且未注意
    車前狀況以採取應變措施，致煞車減速不及，而撞及亦疏未注意在內側車道行走
    之被害人，肇致本件車禍，自應負過失責任。雖被害人於內側車道行走亦同有過
    失，然仍無從解免被告之過失責任。且本件車禍事故經送請鑑定結果，亦認定本
    件車禍雙方均有過失，有臺灣省嘉雲區車輛行車事故鑑定委員會八十九年一月十
    一日嘉鑑字第八八一０七一號鑑定意見書在卷足憑。雖臺灣省車輛行車事故覆議
    鑑定委員會以肇事現場已變動為由不予覆議，惟其亦認被告「超速行駛，應可確
    定」，亦有八十九年四月二十日府覆議字第八九０一二０號函在卷足參。雖被害
    人簡英行走於內車道而與有過失，然此亦不能解免被告應負之過失責任，又被害
    人簡英確因本件車禍死亡，已詳述如前，則被告之過失行為與被害人之死亡間，
    顯有相當因果關係，是被告上開之過失犯行堪以認定。
三、查被告乙○○係家農實業有限公司貨車司機，平日以駕車載運貨物為業，業經其
    供明在卷，自係從事業務之人，其於執行業務中肇事致人於死。核其所為，係犯
    刑法第二百七十六條第二項之罪。被告肇事後報案於警員前往現場處理時在場，
    當場承認為肇事人，並接受偵訊，業據證人宋修文於八十八年十一月十八日檢察
    官訊問時供述明確（詳相驗卷第二一頁正面），是被告既已向該管公務員申述犯
    罪事實，而不逃避接受裁判，已合於刑法第六十二條前段所定對於未發覺之犯罪
    自首而接受裁判之要件，應依該條規定減輕其刑。
四、原審以被告乙○○罪證明確，因予適用刑法第二百七十六條第二項、第六十二條
    前段，罰金罰鍰提高標準條例第一條前段，並審酌被告過失程度之輕重、被害人
    簡英亦應負過失責任、被告肇事後態度、及肇事後迄今未與被害人家屬達成民事
    和解等一切情狀，量處有期徒刑八月。本院經核原判決認事用法，並無不合，量
    刑亦稱允當。上訴意旨，仍執陳詞，指摘原判決不當，為無理由，應予駁回。
五、本案案發至今已逾一年三月，被害人家屬於原審即提刑事附帶民事訴訟，均未能
    獲得合理賠償，被告於本院亦曾要求延展辯論期日，以利和解，惟雙方談判和解
    金額僅新臺幣（下同）一百一十萬元，有辯護人陳報狀可佐，惟被告於責任明確
    ，且僅賠償一百一十萬元之情形下，仍一再拖延，俱見其無賠償誠意，況且民事
    部分是否和解或已否付清賠償金額，均屬審酌刑法第五十七條第十款犯罪後態度
    之量刑參考而已，本院認為被告自案發迄今，被害人請求不多，仍不負賠償責任
    ，堪認犯後態度不佳，縱或被告即刻完全給付，仍難再以犯後態度良好減輕其刑
    ，被告請求再開辯論，已無必要，併予敘明。
據上論斷，應依刑事訴訟法第三百六十八條，判決如主文。
本案經檢察官曾顯智到庭執行職務。
中    華    民    國      九十      年      二      月        二十      日
                                  臺灣高等法院臺南分院刑事第五庭
                                      審判長法官  茆    臺    雲
                                            法官  董    武    全
                                            法官  李    文    福
右正本證明與原本無異。
如不服本判決，應於判決送達後十日內向本院提出上訴狀，其未敘述理由者並應於提
出上訴狀後十日內向本院補提理由書（應附繕本)。
                                      法院書記官  李    良    倩
中    華    民    國      九十      年      二      月      二十一      日
附錄：本判決論罪法條
刑法第二百七十六條：
因過失致人於死者，處二年以下有期徒刑、拘役或二千元以下罰金。
從事業務之人，因業務上之過失犯前項之罪者，處五年以下有期徒刑或拘役，得併科
三千元以下罰金。


司法院資訊處製作；財團法人民間司法改革基金會備份。
